【裁判字號】    98,聲判,60
【裁判日期】    981215
【裁判案由】    聲請交付審判
【裁判全文】
臺灣板橋地方法院刑事裁定              98年度聲判字第60號
聲  請  人  臺灣屈臣氏個人用品商店股份有限公司
代  表  人  甲○○
代  理  人  郭思吟律師
被      告  乙○○
上列聲請人因告訴被告竊盜案件，不服臺灣高等法院檢察署中華
民國98年7 月10日98年度上聲議字第4299號駁回再議之處分（原
不起訴處分案號：臺灣板橋地方法院檢察署98年度偵字第12613
號），聲請交付審判，本院裁定如下：
    主  文
聲請駁回。
    理  由
一、按告訴人不服上級法院檢察署檢察長或檢察總長認再議為無
    理由而駁回之處分者，得於接受處分書後10日內委任律師提
    出理由狀，向該管第一審法院聲請交付審判。法院認為交付
    審判之聲請不合法或無理由者，應駁回之。刑事訴訟法第25
    8 條之1 、第258 條之3 第2 項前段，分別定有明文。又法
    院於審查交付審判之聲請有無理由時，除認為告訴人所指摘
    不利被告之事證未經檢察機關詳為調查或斟酌，或不起訴處
    分書所載理由違背經驗法則、論理法則或其他證據法則者外
    ，不宜率予交付審判（法院辦理刑事訴訟案件應行注意事項
    第118 項參照）。至上開所謂告訴人所指摘不利被告之事證
    未經檢察機關詳為調查，係指告訴人所提出請求調查之證據
    ，檢察官未予調查，且若經調查，即足以動搖原偵查檢察官
    事實之認定及處分之決定而言；倘調查結果，尚不足以動搖
    原事實之認定及處分之決定者，仍不能率予交付審判，自不
    待言。
二、本件聲請人即告訴人臺灣屈臣氏個人用品商店股份有限公司
    以被告乙○○涉犯竊盜罪，向臺灣板橋地方法院檢察署檢察
    官提出告訴，經檢察官於民國98年5 月20日以98年度偵字第
    1261 3號為不起訴處分後，聲請人不服，聲請再議亦經臺灣
    高等法院檢察署檢察長於同年7 月10日以其再議為無理由，
    而以98年度上聲議字第4299號處分駁回再議在案，聲請人於
    98年7 月16日收受該處分書之送達後，於98年7 月27日委任
    律師提出理由狀，向本院聲請交付審判等情，業經本院依職
    權調取前揭檢察署偵查卷證核閱無誤，並有臺灣高等法院檢
    察署送達證書、聲請人所提刑事聲請狀上本院收狀戳各1 份
    在卷可稽，故加計在途期間後，聲請人之聲請程序合於首揭
    規定，合先敘明。
三、聲請交付審判意旨略以：(1)被告乙○○於聲請人店內有2 次
    結帳發票，係因被告第1 次結帳時，僅提出價值新臺幣（下
    同）329 元之商品供聲請人店員結帳，離去時因聲請人店內
    之警報器作用，為證人即告訴代理人莊雅婷發覺追出，以肉
    眼即見被告將未結帳之背心及內褲藏放在身體與已結帳之衛
    生紙間，乃要求被告返回店內檢查結帳時尚未提出之全部商
    品，被告始提出第2 次結帳發票所示之價值279 元之商品，
    供證人莊雅婷結帳消磁。莊雅婷為被告完成第2 次結帳後，
    見被告離去時，警報器又再次動作，遂趨前要求被告提供隨
    身物品供檢查有無遺未結帳之物品。被告見事跡敗露，竟又
    取出第1 次及第2 次商品假意要求全部退貨，而為證人莊雅
    婷發覺未結帳之隔離霜隨同被告要求退貨之商品，自被告隨
    身之包包取出，始發覺被告確有為竊盜犯行。因此，被告竊
    取者顯為第2 次結帳發票之商品及隔離霜。原檢察官未察及
    此，誤認被告僅竊取1 件商品已有不當。又上述過程證人莊
    雅婷在場全程目擊，檢察官就此未訊問證人莊雅婷，即為被
    告有利之認定，亦有採證草率之違失。(2)被告當日拿取之物
    品，尚有與隔離霜大小相近之唇蜜，被告於第1 次結帳時，
    既記得將唇蜜結帳，被告當亦能清楚記得有在店內拿取隔離
    霜。檢察官認被告有疏忽忘記拿取隔離霜之情形，顯與經驗
    常情有違。況聲請人於店內門口處，有陳列購物提籃供顧客
    購物時使用，為眾所周知之事實，且此一提籃設計，均足以
    安全盛裝聲請人商店所陳列之物件。被告於購物時若使用提
    籃，自始即無將隔離霜置於私人購物袋之必要，益徵被告將
    隔離霜放於私人購物袋，有不法所有之意圖。綜上所陳，被
    告於聲請人店內共拿取938 元之商品，僅提出329 元商品結
    帳，其餘物件均不提出，嗣店員發覺後僅取出體積較大之商
    品結帳，刻意捨棄體積最小、單價最高之物件不提出結帳，
    在在證明被告確有竊盜犯行云云。因認被告涉有竊盜罪嫌，
    而指摘原處分不當，為此聲請交付審判等語。
四、經查：
（一）被告乙○○於偵查中固坦承於98年5 月1 日17時22分許，
      在址設臺北縣中和市○○街420 號之聲請人臺灣屈臣氏個
      人用品商店股份有限公司購物，因將該商店販賣之價值
      330 元隔離霜1 瓶放置於隨身提帶內未結帳，致觸動聲請
      人公司裝置之警鈴，經聲請人公司報警處理一情，惟堅決
      否認有何竊盜犯行，辯稱：伊當天買東西都有結帳，可能
      因隔離霜較小，所以結帳時因一時疏忽致未取出結帳，伊
      沒有竊盜故意等語，輔佐人則辯稱：被告有精神疾病，應
      該沒有偷東西的意思等語。經查，被告於上揭時地購物之
      情形，業據證人即聲請人公司店員莊雅婷於偵查中證稱：
      98年5 月1 日晚間，被告第一次結帳時，買了衛生紙、唇
      蜜共329 元，以現金結帳，後來又進去逛了約半小時，要
      出去時警報器就響了，伊就問被告是否有東西未結帳，被
      告就立刻回來付帳，這次付了279 元背心和內褲，被告轉
      身要離去，結果警報器又響了，伊請被告回來卻認識否有
      東西未結帳，被告就拿出隔離霜，所以伊認為被告未結帳
      就是偷東西；隔離霜可能是在結279 元後忘記一起來出來
      的東西等語在卷（上開偵查卷第39頁），並有贓物認領保
      管單1 份、發票2 紙附卷可參（上開偵查卷第21頁、第42
      頁），可知被告於當日18時許購物後已先付款329 元，嗣
      後雖有背心和內褲等物尚未結帳，致觸動警鈴，然於證人
      莊雅婷提醒其確認是否有未結帳物品時，被告立刻返回店
      內結帳，並付款279 元，堪信被告確有購物付款之意思，
      且系爭隔離霜體積較小，非無遺漏而忘記取出結帳之可能
      ，況衡情，被告於第一次觸動聲請人公司警報器時，應已
      知悉凡攜帶未經結帳物品，均會觸動警報器而遭店員察覺
      ，被告自無於第二次結帳時，故意取出部分商品結帳，而
      挑戰第二次觸動警報器再遭店員察覺之可能，堪信被告前
      開辯稱忘記取出隔離霜結帳等語，非屬無據，故難僅以上
      開隔離霜未結帳之情，遽認被告有何竊盜犯意。聲請人公
      司雖另認被告既將體積更小之唇蜜拿出結帳，應無疏忽忘
      記拿出體積較大之隔離霜結帳之理，公訴人上開認定顯有
      悖於經驗法則云云。然查，本件隔離霜之體積確實不大，
      容易為其他物品所遮掩而遺漏，有照片1 幀附卷可參（上
      開偵查卷第22頁），則被告雖已先提出體積較小之唇蜜結
      帳，此或係因該唇蜜當時未為其他物品所遮掩之故，自難
      據以否認該體積亦不大之隔離霜遭其他物品遮蔽，致被告
      未能察覺而取出結帳之可能性，故難認公訴人上開認定有
      何違背經驗法則之情。
（二）聲請人公司雖認被告於第一次結帳後，又再選取背心、內
      褲及隔離霜等物，未予結帳即欲離去，顯然係欲竊取上揭
      物品，而非僅竊取隔離霜云云。然查，本件並無證據證明
      上揭背心、內褲及隔離霜等物，係被告於第一次結帳後，
      故意再於聲請人公司內選取，亦或被告於第一次結帳時，
      即已選取而漏未結帳之物，況被告於本案案發前曾因精神
      疾病住院就醫之情，有馬偕紀念醫院出院病歷摘要及病歷
      各1 份附卷可憑（上開偵卷第25頁至第32頁），參以被告
      為警查獲後，於98年5 月2 日偵查中，就所為行為均語焉
      不詳，無法正常陳述，此有訊問筆錄1 份在卷可參（上開
      偵查卷第34頁），堪信被告於案發時，應有因受精神疾病
      之影響，致其舉措有失當之情，故雖被告於第一次離去時
      ，就背心、內褲及隔離霜等物尚未結帳，或係因其精神疾
      病之影響致其一時未注意而漏未結帳，然被告經店員提醒
      後，即予結帳，詳述如前，故難認被告於第一次離去聲請
      人公司時，有何故意未就背心、內褲及隔離霜等物結帳之
      竊盜故意，聲請人上開認定，尚難採信。
（三）聲請人公司雖謂於店門口有陳列購物提籃，被告自始無將
      隔離霜置於私人購物袋之必要，益徵被告有意圖為自己不
      法所有之犯意云云，惟查，聲請人公司陳列購物提籃，僅
      提供消費者選擇以該提籃盛裝物品之機會，購物者並無使
      用該購物提籃之義務，且購物者若以一手提取該購物提籃
      ，常影響選購物品之便利性，故實務上亦常見購物者未使
      用該購物提籃之情，聲請人公司僅以被告未使用購物提籃
      而將選購之物品暫置於私人購物袋之行為，遽論被告有為
      自己不法所有之竊盜犯意，亦難採信。
五、綜上所述，本案依據原偵查案卷所存之證據資料，尚無證據
    證明被告有聲請人所指述之竊盜犯行。原偵查、再議機關依
    偵查所得證據認被告犯罪嫌疑不足，先後為不起訴處分及再
    議駁回處分，核無不合，聲請人猶執前詞，指摘不起訴及駁
    回再議等處分為不當，聲請交付審判，非有理由，應予駁回
    。
六、依刑事訴訟法第258條之3第2項前段，裁定如主文。
中    華    民    國    98    年    12    月    15    日
                  刑事第二十一庭  審判長法  官  陳信旗
                                        法  官  許映鈞
                                        法  官  俞秀美
以上正本證明與原本無異。
不得抗告。
                                        書記官  謝怡貞
中    華    民    國    98    年    12    月    15    日


司法院資訊處製作；財團法人民間司法改革基金會備份。
